---
title: "Comparación de Contribuciones de GitHub con Eventos y Publicaciones"
author: "Yanina Bellini Saibene"
date: "`r Sys.Date()`"
output: 
  html_document:
    toc: true
    toc_float: true
    code_folding: show
    theme: united
---

```{r setup, include=FALSE}
knitr::opts_chunk$set(echo = TRUE, message = FALSE, warning = FALSE)
```

## Introducción

Este documento compara los datos de `contributions-github.csv` con los conjuntos de datos existentes de eventos y publicaciones para identificar contribuciones faltantes.

## Configuración

```{r config}
# Configuración de rutas de archivos
INPUT_CONTRIBUTIONS <- "datos/contributions-github.csv"
INPUT_EVENTS <- "datos/EventosPorAnioYanina-2025.csv"
INPUT_PUBLICATIONS <- "datos/PublicacionesPorAnioYanina-2025.csv"
OUTPUT_EVENTS <- "datos/events.csv"
OUTPUT_PUBLICATIONS <- "datos/publications.csv"
```

## Cargar librerías

```{r libraries}
library(dplyr)
library(readr)
library(lubridate)
library(stringr)
library(ggplot2)
```

## Funciones auxiliares

```{r helper-functions}
# Función para extraer el año de una fecha
extract_year <- function(date_string) {
  year(as.Date(date_string))
}

# Función para detectar formato online
detect_online_format <- function(description) {
  keywords <- c("online", "virtual", "remote", "webinar", "zoom", 
                "virtual meeting", "teams meeting")
  pattern <- paste(keywords, collapse = "|")
  if_else(str_detect(description, regex(pattern, ignore_case = TRUE)), 
          "Online", NA_character_)
}
```

## Leer datos

```{r read-data}
# Leer los archivos CSV
cat("Leyendo archivos CSV...\n")
contributions <- read_csv(INPUT_CONTRIBUTIONS, show_col_types = FALSE)
eventos_existing <- read_csv(INPUT_EVENTS, show_col_types = FALSE)
publicaciones_existing <- read_csv(INPUT_PUBLICATIONS, show_col_types = FALSE)

cat(sprintf("Cargadas %d contribuciones de GitHub\n", nrow(contributions)))
cat(sprintf("Cargados %d eventos existentes\n", nrow(eventos_existing)))
cat(sprintf("Cargadas %d publicaciones existentes\n", nrow(publicaciones_existing)))
```

## Definir tipos de contribuciones

```{r define-types}
# Definir qué tipos de contribución corresponden a eventos vs publicaciones
event_types <- c("SPEAKING", "EVENT_ORGANIZATION", "HACKATHON", "OTHER", "VIDEO_PODCAST")
publication_types <- c("BLOGPOST", "ARTICLE_PUBLICATION", "OPEN_SOURCE_PROJECT")
```

## Filtrar contribuciones por tipo

```{r filter-contributions}
# Filtrar contribuciones por tipo
contrib_events <- contributions %>%
  filter(Type %in% event_types)

contrib_publications <- contributions %>%
  filter(Type %in% publication_types)

cat(sprintf("\nEncontradas %d contribuciones tipo evento\n", nrow(contrib_events)))
cat(sprintf("Encontradas %d contribuciones tipo publicación\n", nrow(contrib_publications)))
```

## Procesar Eventos

```{r process-events}
cat("\n=== Procesando Eventos ===\n")

# Crear una clave de comparación para eventos
contrib_events <- contrib_events %>%
  mutate(
    year = extract_year(Date),
    title_clean = str_to_lower(str_trim(Title)),
    match_key = paste(title_clean, year, sep = "_")
  )

eventos_existing <- eventos_existing %>%
  mutate(
    title_clean = str_to_lower(str_trim(Nombre)),
    match_key = paste(title_clean, anio, sep = "_")
  )

# Encontrar eventos en contribuciones que NO están en eventos existentes
missing_events <- contrib_events %>%
  anti_join(eventos_existing, by = "match_key")

cat(sprintf("Encontrados %d eventos en contributions-github.csv que no están en EventosPorAnioYanina-2025.csv\n", 
            nrow(missing_events)))
```

### Transformar eventos faltantes

```{r transform-events}
# Transformar eventos faltantes para que coincidan con el formato de EventosPorAnioYanina
events_dataset <- missing_events %>%
  mutate(
    Nombre = Title,
    Institucion.Evento = NA_character_,  # No disponible en contribuciones
    Ciudad = NA_character_,              # No disponible en contribuciones
    Lugar = NA_character_,               # No disponible en contribuciones
    Formato = detect_online_format(Description),
    Fecha = format(as.Date(Date), "%B %Y"),  # Convertir a formato Mes Año
    anio = year,
    Tipo = case_when(
      Type == "SPEAKING" ~ "Talk",
      Type == "EVENT_ORGANIZATION" ~ "Event Organization",
      Type == "HACKATHON" ~ "Hackathon",
      Type == "OTHER" ~ "Other",
      Type == "VIDEO_PODCAST" ~ "Video/Podcast",
      TRUE ~ NA_character_
    ),
    Cantidad = NA_integer_,  # No disponible en contribuciones
    Rol = case_when(
      Type == "SPEAKING" ~ "Speaker",
      Type == "EVENT_ORGANIZATION" ~ "Organizer",
      Type == "HACKATHON" ~ "Participant",
      Type == "OTHER" ~ "Other",
      Type == "VIDEO_PODCAST" ~ "Participant",
      TRUE ~ NA_character_
    ),
    Links = URL
  ) %>%
  select(Nombre, Institucion.Evento, Ciudad, Lugar, Formato, Fecha, anio, 
         Tipo, Cantidad, Rol, Links)

# Resumen de eventos por tipo
cat("\nEventos faltantes por tipo:\n")
print(table(events_dataset$Tipo))
```

## Procesar Publicaciones

```{r process-publications}
cat("\n=== Procesando Publicaciones ===\n")

# Crear una clave de comparación para publicaciones
contrib_publications <- contrib_publications %>%
  mutate(
    year = extract_year(Date),
    title_clean = str_to_lower(str_trim(Title)),
    match_key = paste(title_clean, year, sep = "_")
  )

publicaciones_existing <- publicaciones_existing %>%
  mutate(
    title_clean = str_to_lower(str_trim(Title)),
    match_key = paste(title_clean, Year, sep = "_")
  )

# Encontrar publicaciones en contribuciones que NO están en publicaciones existentes
missing_publications <- contrib_publications %>%
  anti_join(publicaciones_existing, by = "match_key")

cat(sprintf("Encontradas %d publicaciones en contributions-github.csv que no están en PublicacionesPorAnioYanina-2025.csv\n", 
            nrow(missing_publications)))
```

### Transformar publicaciones faltantes

```{r transform-publications}
# Transformar publicaciones faltantes para que coincidan con el formato de PublicacionesPorAnioYanina
publications_dataset <- missing_publications %>%
  mutate(
    Title = Title,
    Year = year,
    Type_Long = case_when(
      Type == "BLOGPOST" ~ "Blog Post",
      Type == "ARTICLE_PUBLICATION" ~ "Article",
      Type == "OPEN_SOURCE_PROJECT" ~ "Open Source Project",
      TRUE ~ NA_character_
    ),
    Type = case_when(
      Type == "BLOGPOST" ~ "Blog",
      Type == "ARTICLE_PUBLICATION" ~ "Article",
      Type == "OPEN_SOURCE_PROJECT" ~ "Software",
      TRUE ~ NA_character_
    ),
    Link = URL,
    En_mi_web = ""  # Vacío por defecto, para completar manualmente si es necesario
  ) %>%
  select(Title, Year, Type_Long, Type, Link, En_mi_web)

# Resumen de publicaciones por tipo
cat("\nPublicaciones faltantes por tipo:\n")
print(table(publications_dataset$Type))
```

## Guardar resultados

```{r save-results}
cat("\n=== Guardando Resultados ===\n")

# Guardar el conjunto de datos de eventos
write_csv(events_dataset, OUTPUT_EVENTS, na = "")
cat(sprintf("Guardados %d eventos faltantes en %s\n", nrow(events_dataset), OUTPUT_EVENTS))

# Guardar el conjunto de datos de publicaciones
write_csv(publications_dataset, OUTPUT_PUBLICATIONS, na = "")
cat(sprintf("Guardadas %d publicaciones faltantes en %s\n", nrow(publications_dataset), OUTPUT_PUBLICATIONS))
```

## Resumen Final

```{r summary}
cat("\n=== Resumen ===\n")
cat(sprintf("Eventos en contributions-github.csv: %d\n", nrow(contrib_events)))
cat(sprintf("Eventos ya en EventosPorAnioYanina-2025.csv: %d\n", 
            nrow(contrib_events) - nrow(missing_events)))
cat(sprintf("Eventos faltantes (guardados en %s): %d\n", OUTPUT_EVENTS, nrow(events_dataset)))
cat("\n")
cat(sprintf("Publicaciones en contributions-github.csv: %d\n", nrow(contrib_publications)))
cat(sprintf("Publicaciones ya en PublicacionesPorAnioYanina-2025.csv: %d\n", 
            nrow(contrib_publications) - nrow(missing_publications)))
cat(sprintf("Publicaciones faltantes (guardadas en %s): %d\n", OUTPUT_PUBLICATIONS, nrow(publications_dataset)))
```

## Visualizaciones

### Distribución de eventos por año

```{r plot-events-year}
events_dataset %>%
  count(anio) %>%
  ggplot(aes(x = anio, y = n)) +
  geom_col(fill = "steelblue") +
  labs(title = "Eventos faltantes por año",
       x = "Año",
       y = "Cantidad de eventos") +
  theme_minimal()
```

### Distribución de eventos por tipo

```{r plot-events-type}
events_dataset %>%
  count(Tipo) %>%
  ggplot(aes(x = reorder(Tipo, n), y = n)) +
  geom_col(fill = "coral") +
  coord_flip() +
  labs(title = "Eventos faltantes por tipo",
       x = "Tipo de evento",
       y = "Cantidad") +
  theme_minimal()
```

### Distribución de publicaciones por año

```{r plot-publications-year}
publications_dataset %>%
  count(Year) %>%
  ggplot(aes(x = Year, y = n)) +
  geom_col(fill = "darkgreen") +
  labs(title = "Publicaciones faltantes por año",
       x = "Año",
       y = "Cantidad de publicaciones") +
  theme_minimal()
```

### Distribución de publicaciones por tipo

```{r plot-publications-type}
publications_dataset %>%
  count(Type) %>%
  ggplot(aes(x = reorder(Type, n), y = n)) +
  geom_col(fill = "purple") +
  coord_flip() +
  labs(title = "Publicaciones faltantes por tipo",
       x = "Tipo de publicación",
       y = "Cantidad") +
  theme_minimal()
```

## Conclusión

Este análisis ha identificado:

- **`r nrow(events_dataset)` eventos** de contribuciones de GitHub que no están en el conjunto de datos de eventos existente
- **`r nrow(publications_dataset)` publicaciones** de contribuciones de GitHub que no están en el conjunto de datos de publicaciones existente

Los archivos generados (`events.csv` y `publications.csv`) están listos para ser revisados y potencialmente incorporados a los conjuntos de datos principales.
